【裁判字號】    97,上易,1165
【裁判日期】    971015
【裁判案由】    竊盜
【裁判全文】
臺灣高等法院臺中分院刑事判決        97年度上易字第1165號
上  訴  人
即  被  告  乙○○
選任辯護人  陳淑卿  律師
上列上訴人因竊盜案件，不服臺灣臺中地方法院97年度易字第
786號中華民國97年5月22日第一審判決（起訴案號：臺灣臺中地
方法院檢察署96年度偵字第28818號），提起上訴，本院判決如
下：
    主  文
上訴駁回。
乙○○緩刑肆年，並應向公庫支付新台幣貳拾伍萬元。
    事  實
一、乙○○基於意圖為自己不法所有之犯意，先於民國九十六年
    九月二十日上午七時許，僱請不知情之新生貨運老闆蕭炳輝
    ，指派不知情之司機陳永祥駕駛曳引機載運ＫＯＭＡＴＳＵ
    牌型號ＰＣ三○○－三挖土機一部，及委託不知情不詳姓名
    之人載運ＳＵＭＩＴＯＭＯ牌型號ＨＤ七二○挖土機一部，
    至坐落臺中縣石岡鄉○○○段八六一地號，由臺中縣石岡鄉
    公所代為管理之國有土地，復於同年月二十日至同年月二十
    三日十七時許之期間，僱請不知情姓名年籍不詳之挖土機、
    砂石車司機等成年人，以挖土機在上開地號上挖取土石，再
    以砂石車將該砂石運走，共計竊得國有土石約一千二百四十
    二立方公尺。嗣於九十六年九月二十三日下午四時三十分許
    （起訴書誤載為上午十時許），臺中縣石岡鄉公所農經課甲
    ○○課長於上開地點，發覺乙○○盜採砂石之行為，報警處
    理後，於警方到達上址前，乙○○已逃逸，砂石車亦駛離上
    開地點，現場則遺留二輛挖土機，復經警方於現場埋伏，於
    九十六年九月二十四日上午六時許，發現乙○○僱用不知情
    之夏賢榮駕駛車號ＩＦ－七七○號營業曳引車，前往該址載
    運上開二輛挖土機，而當場查扣上開二輛挖土機，並循線查
    獲上情。
二、案經臺中縣警察局東勢分局報請臺灣臺中地方法院檢察署檢
    察官偵查起訴。
    理  由
一、按被告以外之人於審判外之陳述，雖不符刑事訴訟法第159
    條之1、159條之2、159條之3、159條之4等規定，而經當事
    人於審判程序同意作為證據，法院審酌該言詞陳述或書面陳
    述作成時之情況，認為適當者，亦得為證據。當事人、代理
    人或辯護人於法院調查證據時，知有第159條第1項不得為證
    據之情形，而未於言詞辯論終結前聲明異議者，視為有前項
    之同意，刑事訴訟法第159條之5定有明文。本件被告及選任
    辯護人於本院審理時，就下列證人林煌益於審判外之陳述部
    分，未就其證據能力聲明異議，本院審酌該言詞陳述作成時
    之情況，並查無其他不法之情狀，足認為得為本案之證據，
    依刑事訴訟法第159條之5之規定，有證據能力，合先說明。
二、訊據被告乙○○對於上開檢察官起訴之竊盜犯行坦承不諱，
    參酌：
  (一)證人即石岡鄉托兒所所長兼農經課課長甲○○於九十七年四
    月十八日原審審理時就查獲過程證稱：九十六年九月二十三
    日下午四時三十分許，依據第三河川局來函說臺中縣石岡鄉
    ○○○段八六一地號土地上有遭盜採情事，而於該日前往現
    場察看。伊車子停在大甲溪的河堤上，往下看有二部挖土機
    及二部載運砂石的卡車。伊看到二部挖土機在挖東西，一部
    卡車正沿著河堤要離開，另一部仍停在上開土地上，大約離
    挖土機約二十至三十公尺。挖土機挖的位置就是後來檢察官
    勘驗現場時被盜挖的位置。後來有個年輕人來問伊在做什麼
    ，伊跟年輕人說「我是公所人員來看我們的土地」，該年輕
    人忽忙就走了。他走了之後，伊看到該二部卡車均加速離開
    現場，挖土機則留在原處，但沒有繼續操作。伊向土牛派出
    所報案，並聯絡鄉長及賴課員，賴課員之後有一起到現場察
    看，發現現場的砂石有被盜挖的情形等語。
  (二)證人丁○○於原審審理時證稱：「我於九十六年九月二十三
    日下午六時許到現場，現場有二部挖土機，沒有卡車。九十
    六年十二月二十六日依檢察官指示，委託嵩豐工程顧問公司
    到現場測量，所提供的丈量結果就是該公司的測量結果」等
    語。
  (三)證人林煌益於警詢中證稱：九十六年九月二十四日十二時許
    在臺中縣石岡鄉○○○段八六一地號盜採砂石現場所查扣之
    ＳＵＭＩＴＯＭＯ挖土機是伊所有，於九十六年九月開始借
    給被告，租金一天新臺幣（下同）六千元，該挖土機是乙○
    ○委託拖車載運到現場等語（見警卷第三九至四十頁）。
  (四)證人陳永祥於原審審理時證稱：伊在臺中縣后里鄉新生貨運
    行從事重機械運輸工作，於九十六年九月二十日受被告委託
    運送一台ＰＣ三○○－三型挖土機至臺中縣石岡鄉○○段運
    動公園旁，被告委記時有說要運送至東勢大橋下方約四百至
    五百公尺處。伊至現場時，被告也有在現場。伊是在國道四
    號下方臺中縣豐原市的一間維修廠載該挖土機。伊之前不認
    識被告，這是公司接的案子。在通知運送時，有說要交給鍾
    伯朗（音譯），伊去現場時有問誰是鍾伯朗，在庭的被告就
    出來與伊接洽，伊就把挖土機交給被告。伊問被告是否為鍾
    先生，被告出來說是，並且當場給伊託運費。「（問：你剛
    才說於九十六年九月二十日受託載運挖土機，是從豐原直接
    到目的地？）答：是的」「（問：中途有無到其他地方？）
    答：沒有，整個車程約四十分鐘」「（問：載運過程中，有
    無接到電話通知被告要求更改送達地點？）答：沒有」「（
    問：有無接到通知說被告要把挖土送到白布坊？）答：沒有
    」「（問：請再次確認載挖機的地點是否為伸太田砂石場？
    ）不是」等語（見原審九十七年五月八日審理筆錄）。
  (五)本件遭盜採之位置及數量約為一二四二立方公尺，有臺中縣
    石岡鄉公所中石鄉農字第○九七○○○○○○一號函、盜採
    位置圖、開挖土方立面圖在卷足憑，並經檢察官前往現場履
    勘屬實，製有履勘筆錄一份及現場照片等附卷可證。此外，
    復有現場照片、臺中縣石岡鄉公所會勘紀錄、臺中縣石岡新
    國校段八六一地號土地登記簿謄本、地籍圖謄本、門號00
    00000000號行動電話通聯紀錄、進口報單二張、Ｋ
    ＯＭＡＴＳＵ牌型號ＰＣ三○○－三挖土機買賣契約書、Ｓ
    ＵＭＩＴＯＭＯ牌挖土機買賣契約書、經濟部水利署第三河
    川局水三管字第○九六○二○一四○六○號函附卷及上開挖
    土機二輛扣案。
    等情，被告之自白與事實相符，本件事證明確，被告犯行，
    洵堪認定。
三、核被告所為，則係犯刑法第三百二十條第一項之普通竊盜罪
    。被告乙○○指揮不知情之挖土機、砂石車司機實行竊盜犯
    罪，惟卷內並無證據證明其餘在場之人知悉係盜採砂石，則
    在場具有主觀犯意且客觀上實施竊盜犯罪之人顯未達三人，
    而應論以普通竊盜罪為已足。被告於九十六年九月二十日起
    至同年月二十三日所為上開竊盜行為時間緊接，犯罪構成要
    件相同，顯係均出於同一犯意接續為之，應論以一罪。而被
    告係利用不知情之成年人等人駕駛挖土機、砂石車盜採上開
    土地砂石，著手實行竊盜犯罪，顯係利用他人作為自己之犯
    罪工具，而受自己之犯罪支配，屬竊盜犯罪之間接正犯。
四、原審因而適用刑事訴訟法第二百九十九條第一項前段，刑法
    第三百二十條第一項，刑法施行法第一條之一第一項、第二
    項前段等規定，並審酌被告竊取國有土地之土石方，攸關國
    家水土保持健全發展，且中央及各級地方政府亦一再透過電
    子或平面媒體，宣示愛護土地、保護河砂、杜絕外運之嚴正
    立場，以謀河道及河岸之完整，並確保沿岸居民之生活品質
    免於遭受不肖砂石業者恣意盜挖侵害，乃被告猶無視於此，
    任意盜採砂石，破壞國土完整甚鉅，該等遭盜採砂石之土地
    ，成為窟窿，雨後積水，危害當地居民安全，其主觀惡性重
    大，犯罪所生侵害亦非輕微，均應嚴予責難；再參以被告之
    犯罪動機、手段、目的等一切情狀，量處有期徒刑一年，其
    認事用法核無違誤，量刑亦屬允當，被告上訴為無理由，應
    予駁回。復查，被告未曾因故意犯罪而受有期徒刑以上刑之
    宣告，有臺灣高等法院被告前案紀錄表附卷可查，本院審酌
    被告已於本院審理期間，獲上開盜採土地管理機關台中縣石
    岡鄉公所同意，回填遭盜採同數量同品質且取得來源證明之
    砂石，且於97年9月20日現場測量結果，已履行466立方公尺
    ，超過三分之一之事實，業據證人即石岡鄉公所農經課課員
    丁○○於本院審理時證述明確，並有台中縣石岡鄉公所97年
    8月4日中石鄉農字第970007918號函、測量圖附卷可查，被
    告經此教訓，當知警惕，應無再犯之虞，爰併宣告緩刑四年
    。本院另斟酌被告於未於鄉公所上開函件所定期間內完成回
    填及全案情節，命被告向公庫支付25萬元，被告如有違反且
    情節重大者，依刑法第75條之1第1項第4款之規定，撤銷緩
    刑宣告，執行宣告刑。
五、據上論斷，應依刑事訴訟法第三百六十八條，刑法第七十四
    條第一項第一款、第二項第四款、第三項，判決如主文。
本案經檢察官丙○○到庭執行職務。
中    華    民    國    97    年    10    月    15    日
            刑事第四庭    審判長法  官  洪   耀   宗
                                法  官  蔡 王 金  全
                                法  官  劉   登   俊
上列正本證明與原本無異。
不得上訴。
                                書記官  粘  銘  環
中    華    民    國    97    年    10    月    16    日


司法院資訊處製作；財團法人民間司法改革基金會備份。
